【裁判字號】    98,財管,35
【裁判日期】    980623
【裁判案由】    指定遺產管理人
【裁判全文】
臺灣高雄地方法院民事裁定              98年度財管字第35號
聲  請  人  新興資產管理股份有限公司
法定代理人  甲○○○
上聲請人聲請對被繼承人乙○○指定遺產管理人事件，本院裁定
如下：
    主  文
選任李衍志律師為被繼承人乙○○（男，民國四十八年五月二日
生，身分證統一編號：Ｚ000000000號）之遺產管理人
。
程序費用新臺幣壹仟元由被繼承人乙○○之遺產負擔。
    理  由
一、按「繼承開始時，繼承人之有無不明者，由親屬會議於1 個
    月內選定遺產管理人，並將繼承開始及選定遺產管理人之事
    由，向法院報明。」、「無親屬會議或親屬會議未於前條所
    定期限內選定遺產管理人者，利害關係人或檢察官，得聲請
    法院選任遺產管理人，並由法院依前項規定為公示催告。」
    、又「先順序繼承人均拋棄其繼承權時，由次順序之繼承人
    繼承，其次順序之繼承人有無不明或第四順序之繼承人均拋
    棄其繼承權者，準用關於無人承認繼承之規定。」，民法第
    1177 條 、第1178條第2 項、第1176條第6 項分別定有明文
    。
二、聲請意旨略以：原債權人台聲土地銀行股份有限公司已於民
    國96年6 月12日就被繼承人所積欠債務之本金暨利息（含已
    發生者）、違約金（含已發生者）、墊付費用等債權、擔保
    物權及其他一切從屬權利一併讓與新興資產管理股份有限公
    司，並依金融機構合併法第15條第1 項第1 款及第18條第3
    項規定，於96年6 月12日公告在台灣新生報全國版第六、七
    、八版，是原債權人對被繼承人之債權已合法移轉予聲請人
    ，聲請人自公告之日起已合法繼受台灣土地銀行股份有限公
    司之權利義務，合先敘明。被繼承人乙○○於93年9 月11日
    死亡，其繼承人等均已向法院聲明拋棄繼承並經本院93年度
    繼敦字第1626號准予備查在案，致聲請人之債權無法行使損
    及聲請人之權益外，亦導致利息及違約金之增加對其他債務
    人亦不利，而被繼承人遺留多筆不動產，若遭拍賣分配清償
    後餘有價金亦將歸屬國庫，又國有財產局係國家機關，依國
    有財產法之規定行使權利及負擔義務，當不純以利益為考量
    ，故為保障聲請人之權益，狀請本院依法選任財政部國有財
    產局臺灣南區辦事處為本件被繼承人乙○○之遺產管理人等
    語。
三、經查：
  (一)聲請人主張前揭事實，業據其提出債權讓與證明書、債權讓
    與金額表、戶籍謄本、繼承系統表、本院家事庭97年9 月19
    日雄院高93繼敦字第1626號函、財政部臺北市國稅局財產歸
    屬資料清單、借據、授信約定書、高雄縣岡山地政事務所他
    項權利證明書、土地建築改良物他項權利移轉變更契約書、
    土地建築改良物抵押權設定契約書、其他約定事項、債權計
    算書等件各1 份為證，並經本院依職權調取本院93年度繼字
    第1635號、本院93年度繼字第1626號拋棄繼承權卷宗核閱屬
    實，堪信為真實。
  (二)聲請人既對被繼承人乙○○有債權存在，為其債權人，自應
    屬利害關係人無訛。又被繼承人乙○○之繼承人均已依法拋
    棄繼承，復查無其他合法繼承人存在，揆諸前揭規定，被繼
    承人之遺產自應準用關於無人承認繼承之規定，參以其親屬
    會議並未於死亡發生之日起1 個月內為其選定遺產管理人並
    呈報本院，是聲請人以利害關係人之地位，向本院聲請選任
    被繼承人周吳貵之遺產管理人，自屬有據。
  (三)本院審酌：被繼承人乙○○前揭現存之合法繼承人既均已依
    法拋棄繼承，本無義務就其遺產再為管理，且由渠等既已行
    使法律所賦予之拋棄繼承權，可知顯已不願再與被繼承人之
    遺產有何糾葛；又本院函詢財政部國有財產局臺灣南區辦事
    處是否願擔任本件遺產管理人，經陳報無意願；況擔任遺產
    管理人，主要係彙整被繼承人之財產，踐行被繼承人債權、
    債務之確認，並作適法合理之分配，且於有繼承人承認繼承
    時或遺產分配後，尚有剩餘時，將遺產移交繼承人或國庫，
    此須熟悉相關法律程序進行遺產處分，經本院自高雄律師公
    會願意擔任法院遺產管理人名單中徵詢後，李衍志律師願意
    以其專業知識管理及處理被繼承人乙○○後續之遺產問題，
    爰選任李衍志律師為本件被繼承人乙○○之遺產管理人。另
    因本件被繼承人之全部繼承人均拋棄繼承，而「準用」無人
    承認繼承之規定，與繼承人有無不明之情形尚屬有間，是民
    法第1178條第1 項關於承認繼承之公示催告，即無準用之餘
    ，附此敘明。
四、依非訟事件法第157 條、第24條第1 項，裁定如主文。
中    華    民    國    98    年     6    月    23    日
                  家事法庭  司法事務官  任士慧
本正本係照原本作成。
如對本裁定抗告，須於裁定送達後10日之不變期間內，向本院提
出抗告狀，並繳納抗告費新臺幣1,000 元。
中    華    民    國    98    年    6     月    23    日
                                書記官  徐錦純

司法院資訊處製作；財團法人民間司法改革基金會備份。
